臺灣宜蘭地方法院刑事判決　　　　　　　96年度簡上字第31號
上　訴　人
即　被　告　乙○○大陸地區人.
　　　　　　　　　　　宜蘭縣蘇.
上列上訴人因妨害名譽案件，不服本院羅東簡易庭中華民國96年
5月21日96年度羅簡字第97號第一審刑事簡易判決（聲請簡易判
決處刑案號：96年度偵字第761號），提起上訴，本院管轄之第
二審合議庭判決如下：
    主    文
原判決撤銷。
乙○○公然侮辱人，處罰金新臺幣伍仟元，如易服勞役，以新臺
幣壹仟元折算壹日。減為罰金新臺幣貳仟伍佰元，如易服勞役，
以新臺幣壹仟元折算壹日。
   事  實
一、乙○○於民國95年12月31日中午12時許，在宜蘭縣蘇澳鎮○
    ○路六十五之二號大王餐廳門前之公共場所，與甲○○因細
    故而發生口角，詎乙○○竟基於公然侮辱之犯意，於不特定
    人所得共見共聞之狀態下，以「臺灣雞」、「褲子脫掉也沒
    人要」等客觀上足以貶抑人格及社會評價之言語辱罵甲○○
    。
二、案經甲○○訴由宜蘭縣警察局蘇澳分局報請臺灣宜蘭地方法
    院檢察署檢察官偵查聲請簡易判決處刑。
    理  由
一、按被告以外之人於審判外之言詞或書面陳述，除法律有規定
    者外，不得作為證據，刑事訴訟法第159條第1項定有明文，
    此即「傳聞證據排除法則」。又被告以外之人於審判外之陳
    述，雖不符同法第159條之1至第159條之4之規定，而經當事
    人於審判程序同意作為證據，法院審酌該言詞陳述或書面陳
    述作成時之情況，認為適當者，亦得為證據。當事人、代理
    人或辯護人於法院調查證據時，知有第159條第1項不得為證
    據之情形，而未於言詞辯論終結前聲明異議者，視為有前項
    之同意，此據同法第159條之5規定甚明。本件證人甲○○、
    杞玉香警詢時所為之陳述，固為被告以外之人於審判外之陳
    述，屬於傳聞證據，惟檢察官已於審判期日表明同意採用上
    開陳述為本案證據。至於被告乙○○對上開陳述之證據能力
    則並未提出質疑，且迄於言詞辯論終結前亦未聲明異議。是
    本院審酌上開言詞陳述作成時之情況，並無不當取證之情形
    ，故依刑事訴訟法第159條之5第2項之規定，證人甲○○、
    杞玉香於警詢時所為之陳述，具有證據能力，合先敘明。
二、上訴人即被告乙○○具狀聲明上訴，經合法傳喚，均未到庭
    陳述上訴意旨，惟據其所提上訴狀略以「伊根本未與甲○○
    發生口角，本件係甲○○誣告。」云云，惟查：上揭犯罪事
    實，業據證人即告訴人甲○○於警詢時指證綦詳，核與證人
    杞玉香於警詢及檢察官偵訊時證述之情節相符。是本件事證
    明確，被告以前揭情詞否認犯行，實不足取，其公然侮辱之
    犯行，堪予認定，應依法論科。
三、核被告之所為，均犯刑法第309條第1項之公然侮辱罪。又被
    告之所為，係在中華民國96年4月24日以前，應依中華民國
    九十六年罪犯減刑條例第2條第1項第3款、第7條之規定，予
    以減刑。
四、原審認被告罪證明確，予以論罪科刑，固非無見。惟查，本
    件原審未及適用中華民國九十六年罪犯減刑條例之上開規定
    ，予以減輕被告之刑，尚有未當。雖被告提起上訴，否認犯
    行，並無理由，惟原判決既有前揭可議之處，自應由本院將
    原判決予以撤銷改判。爰審酌被告之品行、智識程度；犯罪
    之動機、目的、手段；因細故即於公開場所以輕鄙之言語侮
    辱他人，損及他人名譽；犯後猶飾詞否認犯行，且迄未賠償
    被害人，犯後態度不佳及被害人所受心理傷害程度等一切情
    狀，酌情量處被告罰金新臺幣五千元，如易服勞役，以新臺
    幣一千元折算一日，且依中華民國九十六年罪犯減刑條例第
    2條第1項第3款之規定，減為罰金新臺幣二千五百元，如易
    服勞役，以新臺幣一千元折算一日，以示警懲。
五、末查，被告經合法傳喚，無正當理由未到庭，本院不待其陳
    述，逕行判決，附此敘明。
據上論斷，應依刑事訴訟法第455條之1第1項、第3項、第371條
、第369條第1項前段、第364條、第299條第1項前段，刑法第309
條第1項、第42條第3項，刑法施行法第1條之1，中華民國九十六
年罪犯減刑條例第2條第1項第3款、第7條，判決如主文。
本案經檢察官吳廣莉到庭執行職務。
中　　華　　民　　國　　96　　年　　11　　月　　19　　日
　　　　　　　　　刑事第三庭審判長法  官  林惠玲
                                  法  官  鄧晴馨
                                  法  官　劉家祥
正本證明與原本無異。
本件不得上訴。
                                  書記官  邱淑秋
中　　華　　民　　國　　96　　年　　11　　月　　20　　日
附錄本案論罪科刑法條全文：
刑法第309條第1項（公然侮辱罪）
公然侮辱人者，處拘役或3百元以下罰金。
刑法施行法第1條之1
中華民國九十四年一月七日刑法修正施行後，刑法分則編所定罰
金之貨幣單位為新臺幣。
九十四年一月七日刑法修正時，刑法分則編未修正之條文定有罰
金者，自九十四年一月七日刑法修正施行後，就其所定數額提高
為三十倍。但七十二年六月二十六日至九十四年一月七日新增或
修正之條文，就其所定數額提高為三倍。
中華民國九十六年罪犯減刑條例第2條
犯罪在中華民國九十六年四月二十四日以前者，除本特例另有規
定外，依下列規定減刑:
一、死刑減為無期徒刑。
二、無期徒刑減為有期徒刑二十年。
三、有期徒刑、拘役或罰金，減為其刑期或金額二分之ㄧ。
緩刑或假釋中之人犯，於本條例施行之日起，視為已依前項規定
減其宣告刑，毋庸聲請裁定減刑。但經撤銷緩刑之宣告或假釋者
，仍應依本條例規定聲請裁定減刑。
